臺灣新北地方法院刑事判決
111年度審金訴字第180號
公  訴  人  臺灣新北地方檢察署檢察官
被      告  蕭沛潔


上列被告因違反洗錢防制法等案件，經檢察官提起公訴（111年
度偵緝字第3296號），被告於準備程序中就被訴事實為有罪之陳
述，經本院合議庭裁定改以簡式審判程序審理，判決如下：
    主  文
蕭沛潔幫助犯洗錢防制法第十四條第一項之洗錢罪，處有期徒刑
貳月，併科罰金新臺幣肆萬元，罰金如易服勞役，以新臺幣壹仟
元折算壹日。
    事實及理由
一、蕭沛潔明知金融機構帳戶之存摺、提款卡及密碼係供自己使
    用之重要理財工具，關係個人財產、信用之表徵，且可預見
    提款卡及密碼如交與他人使用，而未加以闡明正常用途，極
    易被利用為與財產有關之犯罪工具，遮斷資金流動軌跡，以
    掩飾、隱匿犯罪所得財物之目的，竟基於縱使他人以其金融
    機構帳戶實施詐欺取財，以及掩飾、隱匿犯罪所得財物等犯
    罪目的使用，亦不違背其本意之幫助詐欺取財及幫助洗錢之
    不確定故意，於民國110年2月26日22時48分前某時，在不詳
    地點，將向國泰世華商業銀行申辦帳號000000000000號帳戶
    （下稱本案帳戶）之存摺、提款卡及密碼，提供與姓名、年
    籍不詳之詐欺集團成員使用，容任詐欺集團作為遂行詐欺取
    財之犯罪工具並掩飾、隱匿不法所得之去向。而該詐欺集團
    成員取得本案帳戶資料後，即共同意圖為自己不法之所有，
    基於詐欺取財及洗錢之犯意聯絡，由該詐欺集團某成員於11
    0年2月1日前某時，在緣圈交友網站以「楊浩辰」名義結識
    吳蕙汝，並對吳蕙汝佯稱：可投資DT789網站獲利云云，致
    吳蕙汝陷於錯誤，依指示於110年2月26日22時48分許，以網
    路銀行匯款方式，匯款新臺幣（下同）20,000元至本案帳戶
    。嗣於同日22時55分許，遭人以網銀轉帳方式自上開本案帳
    戶轉出20,000元。因吳蕙汝發覺遭騙，報警處理，經警循線
    查悉上情。　　
二、證據：
  ㈠被告蕭沛潔於本院準備程序及審理時之自白。
  ㈡被害人吳蕙汝於警詢中之陳述。
  ㈢內政部警政署反詐騙諮詢專線紀錄表、臺南市政府警察局白
    河分局白河派出所受（處）理案件證明單、受理詐騙帳戶通
    報警示簡便格式表、金融機構聯防機制通報單、刑案現場照
    片（被害人與詐騙之人對話）、本案帳戶之帳戶交易明細。
三、論罪科刑：
  ㈠按幫助犯之成立，主觀上以幫助之意思，對於正犯資以助力
    ，而未參與實施犯罪之行為者而言。查被告提供本案帳戶之
    存摺、提款卡及密碼與詐欺集團某成員，供作詐欺取財之工
    具使用，所實行者非屬詐欺取財之構成要件行為，且基於幫
    助之不確定故意為之。又本件無證據證明被告對於具體犯罪
    人數及犯罪手段均可併予預見，尚難認被告有何幫助加重詐
    欺取財之故意，自無從成立刑法第339條之4第1項之加重詐
    欺取財罪之幫助犯。是核被告所為，係犯刑法第30條第1項
    前段、第339條第1項之幫助詐欺取財罪及刑法第30條第1項
    前段、洗錢防制法第14條第1項之幫助洗錢罪。 
  ㈡按犯前2條之罪，在偵查或審判中自白者，減輕其刑，洗錢防
    制法第16條第2項定有明文。被告於本院審理時對於所犯同
    法第14條第1項之罪均自白不諱，依前開規定，應予減輕其
    刑。又被告既係對正犯資以助力而未參與犯罪構成要件行為
    之實行，為洗錢罪之幫助犯，爰依刑法第30條第2項之規定
    ，按正犯之刑減輕之，並依刑法第70條規定遞減之。　
  ㈢爰審酌被告提供本案帳戶之存摺、提款卡及密碼與他人使用
    ，致詐欺集團成員用以作為詐欺取財犯罪工具，助長犯罪風
    氣，且造成執法人員難以追查該詐欺集團成員真實身分，增
    加被害人尋求救濟之困難，並擾亂金融交易往來秩序，所為
    應予非難，惟被告犯後坦承犯行，態度尚可，又雖表明賠償
    意願並請求本院安排調解，經本院於審理中當庭告知調解期
    日，卻未於調解當日到場，致迄未與被害人達成和解或賠償
    損害，有本院簡式審判筆錄及刑事報到明細附卷可考，兼衡
    被告個人戶籍資料查詢結果註記國中肄業之教育程度、於警
    詢中自陳勉持之家庭經濟狀況、犯罪之手段、被害人數、受
    騙金額等一切情狀，量處如主文所示之刑，並諭知罰金易服
    勞役之折算標準。又被告所犯幫助洗錢罪雖經本院諭知有期
    徒刑6月以下之刑度，然該罪名因非「最重本刑為5年以下有
    期徒刑以下之刑之罪」，與刑法第41條第1項規定得易科罰
    金之要件即有不符，故不諭知易科罰金之折算標準；惟本院
    宣告之主刑既為6月以下有期徒刑，依刑法第41條第3項之規
    定，得依同條第2項折算規定易服社會勞動，附此敘明。
四、按犯罪所得，屬於犯罪行為人者，沒收之，刑法第38條之1
    第1項前段定有明文。查本案並無證據足認被告提供本案帳
    戶之存摺、提款卡及密碼，獲有任何報酬或利益，又觀諸全
    卷，亦乏證據可供佐證被告是否因提供本案帳戶之存摺、提
    款卡及密碼而獲有報酬，是基於有疑利於被告原則，難認被
    告有何犯罪所得，自不生犯罪所得應予沒收之問題。
據上論斷，應依刑事訴訟法第273條之1第1項、第299條第1項前
段，判決如主文。
本案經檢察官林蔚宣偵查起訴，由檢察官宋有容到庭執行公訴。
中　　華　　民　　國　　111 　年　　11　　月　  28 　 日
                  刑事第二十三庭  法  官  龔書安
上列正本證明與原本無異。
如不服本判決，應於判決送達後20日內敘明上訴理由，向本院提
出上訴狀 (應附繕本) ，上訴於臺灣高等法院。其未敘述上訴理
由者，應於上訴期間屆滿後20日內向本院補提理由書「切勿逕送
上級法院」。
                                  書記官  石秉弘
中　　華　　民　　國　　111 　年　　11　　月　　29　　日
附錄本案論罪科刑法條全文：
中華民國刑法第30條
幫助他人實行犯罪行為者，為幫助犯。雖他人不知幫助之情者，
亦同。
幫助犯之處罰，得按正犯之刑減輕之。
　
中華民國刑法第339條
意圖為自己或第三人不法之所有，以詐術使人將本人或第三人之
物交付者，處5年以下有期徒刑、拘役或科或併科50萬元以下罰
金。
以前項方法得財產上不法之利益或使第三人得之者，亦同。
前二項之未遂犯罰之。

洗錢防制法第14條
有第二條各款所列洗錢行為者，處7年以下有期徒刑，併科新臺
幣5百萬元以下罰金。
前項之未遂犯罰之。
前二項情形，不得科以超過其特定犯罪所定最重本刑之刑。